臺灣桃園地方法院刑事判決　　　　　　　 110年度訴字第88號
公　訴　人　臺灣桃園地方檢察署檢察官
被　　　告　江仁杰


選任辯護人　陳韶瑋律師(法扶律師)
上列被告因違反毒品危害防制條例案件，經檢察官提起公訴（10
9 年度偵字第27917 號、109 年度偵字第37439 號、109 年度偵
字第37442 號），本院判決如下：
    主  文
江仁杰共同販賣第二級毒品，共貳罪，均累犯，各處有期徒刑參
年捌月，應執行有期徒刑肆年貳月。
扣案如附表一所示之物沒收。
    事  實
一、江仁杰明知甲基安非他命為毒品危害防制條例第2 條第2 項
    第2 款所列管之第二級毒品，不得非法販賣，竟為牟取能以
    較便宜之價格向綽號「韓欣」之陳淑萍、綽號「黑人」之余
    宗翰購入毒品之利益，仍為下列行為：
  ㈠與陳淑萍共同販毒予葉朝陽部分：
    葉朝陽於民國109 年6 月11日晚間10時43分許，撥打電話予
    陳淑萍使用之門號0000000000號手機洽談購買毒品，雙方約
    定以新臺幣（下同）2,000 元之價格購入0.5 公克之第二級
    毒品甲基安非他命1 包後，陳淑萍即撥打電話至如附表一所
    示由江仁杰使用之手機，委由江仁杰前往交易，江仁杰即與
    陳淑萍共同基於販賣第二級毒品之犯意聯絡，於109 年6 月
    11日晚間11時1 分許不久後，前往桃園市○○區○○路○段
    00號附近之全家便利商店，將0.5 公克之第二級毒品甲基安
    非他命1 包交與葉朝陽，並收取葉朝陽交付之2,000 元毒品
    價金，再將該筆款項交與陳淑萍。
  ㈡與余宗翰共同販毒予易胡光部分：
    易胡光於109 年6 月25日上午10時45分許，撥打電話予余宗
    翰使用之門號0000000000號手機洽談購買毒品，買賣談成後
    ，余宗翰即委由江仁杰前往交易，江仁杰即與余宗翰共同基
    於販賣第二級毒品之犯意聯絡，於109 年6 月25日上午11時
    4 分許後之5 至10分鐘，前往桃園市○○區○○○路○段00
    0 號附近之ok便利商店，將1 公克之第二級毒品甲基安非他
    命1 包交與易胡光，並收取易胡光交付之2,000 元毒品價金
    ，再將該筆款項交與余宗翰。
二、案經新竹縣政府警察局竹北分局報告、新竹縣政府警察局移
    送臺灣桃園地方檢察署檢察官偵查起訴。
    理  由
壹、程序部分
    按除法律另有規定外，實施刑事訴訟程序之公務員因違背法
    定程序取得之證據，其有無證據能力之認定，應審酌人權保
    障及公共利益之均衡維護；又被告以外之人於審判外之陳述
    ，雖不符合同法第159 條之1 至第159 條之4 之規定，但經
    當事人於審判程序同意作為證據，法院審酌該言詞陳述或書
    面陳述作成時之情況，認為適當者，亦得為證據；當事人、
    代理人或辯護人於法院調查證據時，知有第159 條第1 項不
    得為證據之情形，而未於言詞辯論終結前聲明異議者，視為
    有前項之同意，刑事訴訟法第158 條之4 、第159 條之5 分
    別定有明文。本判決下列所引用之各項供述證據，被告江仁
    杰、辯護人均不爭執各該證據之證據能力，且當事人、辯護
    人亦未於本院言詞辯論終結前聲明異議（見訴字卷第67頁、
    第86頁、第176 至197 頁），本院審酌此等證據資料取得及
    製作時之情況，尚無違法不當及證明力明顯過低之瑕疵，以
    之作為證據應屬適當；另本判決後述所引之各項非供述證據
    ，無證據證明係實施刑事訴訟程序之公務員以不法方式所取
    得，且亦無證據證明係非真實，復均與本件待證事實具有關
    聯性，是依刑事訴訟法第158 條之4 之反面解釋，當有證據
    能力；又前開供述與非供述證據復經本院於審理期日中合法
    調查，自均得為本案證據使用。
貳、實體部分
一、認定事實所憑之證據及理由：
  ㈠被告有於上記時間、地點，與共犯陳淑萍販賣第二級毒品甲
    基安非他命予葉朝陽、與共犯余宗翰販賣第二級毒品甲基安
    非他命予易胡光各1 次之事實，迭據被告於警詢、偵訊、本
    院準備、審理供承在卷（見偵字第27917 號卷第15至26頁、
    第245 至253 頁、訴字卷第85、88、89頁、第176 、195 頁
    ），核與證人即共犯陳淑萍警詢、偵查中（見偵字第00000
    號卷第194 至198 頁、偵字第27917 號卷第293 、297 、29
    8 頁）、證人即共犯余宗翰警詢、偵查中（見偵字第00000
    號卷第129 至134 頁、偵字第27917 號卷第303 、309 至31
    3 頁）、證人即購毒者葉朝陽警詢、偵查中（見偵字第0000
    0 號卷第69至73頁、第287 至289 頁）、證人即購毒者易胡
    光警詢、偵查中（見偵字第27917 號卷第41、42、47至49頁
    、第280 頁）關於前開毒品交易經過之陳述均大致相符，並
    有指認犯罪嫌疑人紀錄表、真實姓名對照表〈指認人：江仁
    杰〉（見偵字第27917 號卷第27至35頁）、新竹縣政府警察
    局竹北分局指認犯罪嫌疑人紀錄表、真實姓名對照表〈指認
    人：易胡光〉（見偵字第27917 號卷第51至53頁）、余宗翰
    持用門號0000000000號行動電話之通訊監察譯文（見偵字第
    00000 號卷第55至57頁）、新竹縣政府警察局竹北分局指認
    犯罪嫌疑人紀錄表、真實姓名對照表〈指認人：葉朝陽〉（
    見偵字第27917 號卷第75至77頁）、陳淑萍持用門號000000
    0000號行動電話之通訊監察譯文（見偵字第27917 號卷第79
    至84頁）、新竹縣政府警察局竹北分局搜索扣押筆錄、扣押
    物品目錄表、搜索現場照片、扣案證物照片（見偵字第0000
    0 號卷第213 至219 頁、第223 至226 頁）、本院109 年聲
    監字第382 、383 號通訊監察書暨電話附表、109 年聲監續
    字第652 、811 、960 、1076、649 、814 號通訊監察書暨
    電話附表（見偵字第37442 號卷第11至31頁）、門號000000
    0000號通聯調閱查詢單（見偵字第37442 號卷第87頁）、桃
    園市政府警察局桃園分局指認犯罪嫌疑人紀錄表、真實姓名
    對照表〈指認人：余宗翰〉（見偵字第37442 號卷第135 至
    137 頁）、門號0000000000號通聯調閱查詢單（見偵字第00
    000 號卷第163 頁）、新竹縣政府警察局竹北分局指認犯罪
    嫌疑人紀錄表、真實姓名對照表〈指認人：陳淑萍〉（見偵
    字第37442 號卷第199 至201 頁）、門號0000000000號通聯
    調閱查詢單（見偵字第37442 號卷第229 頁）、門號000000
    0000號通聯調閱查詢單（見偵字第37442 號卷第273 頁）、
    門號0000000000號通聯調閱查詢單（見偵字第37442 號卷第
    325 頁）等件在卷可稽，足認被告上開任意性自白與事實相
    符，堪予採信。
  ㈡又毒品之價格不低，取得不易，且販賣毒品係政府嚴予查緝
    之不法行為，又屬重罪，凡為販賣之不法行為者，若無利可
    圖，應無甘冒被查緝法辦重刑之危險，而以原本或賠本價格
    販售之理，況被告亦供承：伊會幫陳淑萍、余宗翰交易毒品
    ，係因伊向余宗翰購買毒品時，余宗翰會因此算便宜一點，
    而伊認為陳淑萍、余宗翰算是主顧，幫陳淑萍也就算幫余宗
    翰，所以也是為了獲得購買毒品的優惠等語（見訴字卷第88
    、89頁），則被告就本案2 次交易，顯係貪圖得以較優惠之
    價格購入毒品，其主觀上具有營利之意圖，亦可認定。
  ㈢再刑法第28條之共同正犯和第30條第1 項之幫助犯，其最大
    的不同，即在於行為人所參與的客觀作為，倘係構成犯罪要
    件以「內」者，屬共同正犯；若為構成要件以「外」者，才
    是幫助犯。舉販賣行為為例，凡是洽談買賣條件、運送貨品
    、收取價金，依社會通念，乃構成賣方整體販賣行為的一部
    分，故祇要有一於此，就已該當。因此，替賣方接聽電話、
    約定交易量價、地點、跑腿送貨、收款轉交，既然認知內容
    、用意，而參與交易的客觀作為，則無論有無共同犯罪之主
    觀意思，當然仍應成立賣方的共同正犯，不容以僅為協力促
    成買賣，屬於幫助賣方的角色，混淆、飾卸（最高法院108
    年度台上字第3083號判決意旨參照）。查被告固分別受陳淑
    萍、余宗翰之請託前往與葉朝陽、易胡光交易毒品，然其在
    具有毒品交易之認知下，仍為交付毒品、收取價金之販賣毒
    品構成要件行為，自分別與陳淑萍、余宗翰具有販賣第二級
    甲基安非他命之犯意聯絡與行為分擔，而為共同正犯無疑，
    併此敘明。
  ㈣綜上所述，本案事證明確，被告犯行堪予認定，應依法論科
    。
二、論罪科刑：
  ㈠新舊法比較：
    按行為後法律有變更者，適用行為時之法律；但行為後之法
    律有利於行為人者，適用最有利於行為人之法律，刑法第2
    條第1 項定有明文。查被告為本案販賣毒品行為後，毒品危
    害防制條例第4 條第2 項及第17條第2 項業於109 年1 月15
    日修正公布，並於同年7 月15日施行，茲就適用毒品危害防
    制條例法條新舊法比較之情形分論如下：
  ⒈修正前第4 條第2 項規定「製造、運輸、販賣第二級毒品者
    ，處無期徒刑或七年以上有期徒刑，得併科新臺幣一千萬元
    以下罰金。」，修正後則規定「製造、運輸、販賣第二級毒
    品者，處無期徒刑或十年以上有期徒刑，得併科新臺幣一千
    五百萬元以下罰金。」，修正後毒品危害防制條例第4 條第
    2 項之有期徒刑與罰金刑部分提高，經比較新、舊法，修正
    後毒品危害防制條例第4 條第2 項並無較有利於被告之情形
    。
  ⒉修正前毒品危害防制條例第17條第2 項規定：「犯第4 條至
    第8 條之罪於偵查及審判中均自白者，減輕其刑。」修正後
    之規定為：「犯第4 條至第8 條之罪於偵查及『歷次』審判
    中均自白者，減輕其刑。」，修正前之規定並不以被告於歷
    次審判中均自白為必要，修正後則需偵查及歷次審判中均自
    白始得減輕其刑，經比較新、舊法，修正後之規定並未較有
    利於被告。
  ⒊準此，經新舊法比較結果，均以修正前之規定有利被告，故
    依刑法第2 條第1 項前段規定，就被告本案販賣行為，應整
    體適用行為時之法律即修正前毒品危害防制條例第4 條第2
    項及同條例第17條第2 項之規定論處。
  ㈡核被告就犯罪事實一、㈠、㈡所為，均係犯修正前毒品危害
    防制條例第4 條第2 項之販賣第二級毒品罪。
  ㈢被告就犯罪事實一、㈠部分犯行，與陳淑萍具有犯意聯絡與
    行為分擔；就犯罪事實一、㈡部分犯行，則與余宗翰具有犯
    意聯絡與行為分擔，俱為共同正犯。
  ㈣被告意圖販賣第二級毒品甲基安非他命而持有該毒品之低度
    行為，為販賣之高度行為所吸收，均不另論罪。又被告就犯
    罪事實一、㈠、㈡兩度販賣第二級毒品之犯行，各犯行之時
    間、地點、共犯與交易對象均不同，足認被告之犯意各別，
    行為互殊，應予分論併罰。
  ㈤刑之加重減輕：
  ⒈被告前因施用第二級毒品案件，經本院以105 年度審簡字第
    311 號判決處有期徒刑4 月確定，入監服刑後於106 年2 月
    18日執行完畢出監等情，有臺灣高等法院被告前案紀錄表在
    卷可查，其於受徒刑之執行完畢後，5 年以內故意再犯本案
    有期徒刑以上之罪，為累犯，復參酌司法院釋字第775 號解
    釋意旨，被告前已因施用毒品案件經法院論罪科刑並服刑執
    行完畢，本應警惕自己應澈底遠離毒品，詎仍於一定時間內
    再犯本案情節更加嚴重之販賣第二級毒品罪，顯見被告對於
    刑罰之反應力薄弱，仍有加重本刑規定適用之必要，且不致
    使被告所受之刑罰超過其所應負擔之罪責，爰依刑法第47條
    第1 項規定加重其刑，惟法定刑為無期徒刑部分，則依法不
    得加重。
  ⒉按修正前毒品危害防制條例第17條第2 項規定：「犯第4 條
    至第8 條之罪於偵查及審判中均自白者，減輕其刑。」旨在
    使刑事案件儘速確定，鼓勵被告認罪，並節省司法資源，行
    為人須於偵查及審判中均自白，始符合減輕其刑之要件（最
    高法院109 年度台上字第5105號判決意旨參照）。而該條所
    謂「自白」，乃對自己之犯罪事實全部或主要部分為肯定供
    述之意，亦即自白內容，應有基本犯罪構成要件，於販毒之
    場合，應包含買賣毒品之金額、種類及交易時間、地點等重
    要基本事實，足以令人辨識其所指為何，始足當之（最高法
    院109 年度台上字第5664號判決意旨參照）。查被告於偵審
    中均自白其有本案2 次交付第二級毒品及收取毒品價金之行
    為，已如前述，爰依修正前毒品危害防制條例第17條第2 項
    規定減輕其刑，並依法先加後減其刑。
  ⒊辯護人雖以：被告於本案係單純跑腿之邊緣角色，又未接觸
    共犯陳淑萍、余宗翰之毒品上游，且本案毒品數量、人數均
    非多，對於社會之危害較輕，而被告犯後坦承犯行，又須照
    顧年邁、患病之父母，另被告目前已尋獲正當之工作，請求
    斟酌上情依刑法第59條規定，再酌減被告之刑等語。惟按刑
    法第59條規定之酌量減輕其刑，必須犯罪另有特殊之原因與
    環境，在客觀上足以引起一般同情，認為即使予以宣告法定
    最低度刑，猶嫌過重者，始有其適用。此所謂法定最低度刑
    ，固包括法定最低本刑；惟遇有其他法定減輕之事由者，則
    應係指適用其他法定減輕事由減輕其刑後之最低度刑而言。
    倘被告別有法定減輕事由者，應先適用法定減輕事由減輕其
    刑後，猶認其犯罪之情狀顯可憫恕，即使科以該減輕後之最
    低度刑仍嫌過重者，始得適用刑法第59條規定酌量減輕其刑
    （最高法院102 年度台上字第2503號判決意旨參照）。查毒
    品直接戕害施用者之身心健康，並危害社會治安甚鉅，是被
    告所為販賣第二級毒品之犯罪情節非輕，再被告僅為牟取購
    入毒品之優惠，即無視法令禁制，兩度為販賣第二級毒品行
    為，亦無任何特殊情狀值得憫恕，況被告經依上開自白規定
    減刑後，其刑度相較原本之法定刑，已減輕甚多，客觀上已
    再無量處最低度刑猶嫌過重而情堪憫恕之情形，依前揭說明
    ，自不得再依刑法第59條規定酌減其刑。
  ㈥爰以行為人之責任為基礎，審酌政府對於毒品之危害廣為宣
    導，又一再重申禁絕毒品之刑事政策，且被告自身亦有多次
    施用毒品之前案紀錄，有前開被告前案紀錄表可查，更應知
    毒品將嚴重傷害施用者之身心，竟僅貪圖購入毒品之優惠，
    無視政府嚴厲查緝毒品禁令，率為本案販賣毒品犯行，所為
    造成毒品擴散流通之風險，並對於社會秩序形成潛在危險，
    應予非難；然參酌被告本案遭查獲販賣毒品之次數僅2 次、
    對象僅2 人，且所販賣之毒品數量尚非多，被告行為所生之
    危害相較長期販賣之毒梟而言，自相對較輕；復考量被告犯
    後坦承犯罪，態度良好；兼衡被告本案參與之程度與分工暨
    其自陳高中畢業之教育程度、從事作業員之正當工作、與父
    母同住、需照顧父母之生活狀況（見偵字第27917 號卷第15
    頁、訴字卷第195 、196 、197 頁）等一切情狀，分別量處
    如主文所示之刑。復衡酌被告本案所犯均為販賣第二級毒品
    罪，罪質、類型、侵害法益、手段均相同，犯罪時間亦接近
    ，責任非難重複之程度較高，並考量各罪犯罪之動機、目的
    、所生危害，而就本案犯行為整體之非難評價後，再參酌被
    告本案所犯所反應出之人格特性與整體刑法目的及相關刑事
    政策，定其應執行之刑如主文所示。
三、沒收：
  ㈠按犯第4 條至第9 條、第12條、第13條或第14條第1 項、第
    2 項之罪者，其供犯罪所用之物，不問屬於犯罪行為人與否
    ，均沒收之，毒品危害防制條例第19條第1 項定有明文。查
    扣案如附表一所示之手機，為被告與共犯陳淑萍聯繫犯罪事
    實一、㈠犯行所用之物，業據被告供承在卷（見訴字卷第19
    4 頁），是不問屬於被告與否，均應依毒品危害防制條例第
    19條第1 項規定宣告沒收。
  ㈡按犯罪所得，屬於犯罪行為人者，沒收之；前二項之沒收，
    於全部或一部不能沒收或不宜執行沒收時，追徵其價額，刑
    法第38條之1 第1 項前段、第3 項固定有明文，然查，被告
    既已轉交本案毒品價金與陳淑萍、余宗翰，就此部分自未再
    保有不法利得，另被告犯本案固係貪圖向余宗翰購買毒品之
    優惠，然被告是否因本案犯行而已獲得余宗翰提供之折扣利
    益、金額又係多少等節，卷內均乏積極證據可佐，尚難遽認
    被告本案已實際獲有犯罪所得，故不予宣告沒收、追徵。
  ㈢又未扣案之陳淑萍所持用以與葉朝陽聯絡本案毒品交易之門
    號0000000000號手機，及扣案之余宗翰所持用以與易胡光聯
    絡本案毒品交易之門號0000000000號手機（見偵字第00000
    號卷第147 頁），固為其等與被告共犯本案販賣第二級毒品
    所用之物，然陳淑萍、余宗翰就與本案同一事實所涉犯之販
    賣第二級毒品罪嫌，分別經檢察官以109 年度偵字第00000
    、37438 、37441 、27918 號以及109 年度偵字第27221 、
    27222 、27223 、27935 、37436 、37437 、37444 、3744
    5 號、109 年度毒偵字第6322號提起公訴，均由本院審理中
    ，有前開起訴書、其等之臺灣高等法院被告前案紀錄表在卷
    可查（見訴字卷第137 至169 頁），是前開2 支手機既為陳
    淑萍、余宗翰所涉案件之證據，且得於其等案件宣告沒收，
    是於本案應無先行宣告沒收、追徵必要，爰不予宣告沒收、
    追徵，併此說明。
  ㈣至如附表二所示自被告所扣得之物（見偵字第27917 號卷第
    217 至219 頁），及除前述陳淑萍、余宗翰持用犯本案之手
    機2 支外，其餘自陳淑萍、余宗翰所扣得之物（見偵字第00
    000 號卷第146 、147 頁、第152 至154 頁、第221 、22 2
    頁），均乏事證顯示與被告本案犯行有關，故亦不予宣告沒
    收。
據上論斷，應依刑事訴訟法第299 條第1 項前段，修正前毒品危
害防制條例第4 條第2 項、第17條第2 項，毒品危害防制條例第
19條第1 項，刑法第2 條第1 項前段、第11條前段、第28條、第
47條第1 項、第51條第5 款，判決如主文。
本案經檢察官彭師佑提起公訴，檢察官高玉奇到庭執行職務。
中    華    民    國   110    年    11    月    19    日
                  刑事第十三庭  審判長法  官  潘怡華
                                      法  官  王兆琳
                                      法  官  郭鍵融
以上正本證明與原本無異。
如不服本判決應於收受判決後20日內向本院提出上訴書狀，並應
敘述具體理由。其未敘述上訴理由者，應於上訴期間屆滿後20日
內向本院補提理由書(均須按他造當事人之人數附繕本)「切勿逕
送上級法院」。
                                      書記官  李佳玲
中    華    民    國   110    年    11    月    19    日
附錄論罪科刑法條：
修正前毒品危害防制條例第4條第2項：
製造、運輸、販賣第二級毒品者，處無期徒刑或七年以上有期徒
刑，得併科新臺幣一千萬元以下罰金。
　
　
附表一：
┌─────┬───────┬─────────────┐
│品名與數量│出處          │備註                      │
├─────┼───────┼─────────────┤
│IPHONE手機│扣押物品目錄表│SIM卡號碼：0000000000     │
│1 支（含SI│（見偵字第2791│IMEI碼：000000000000000   │
│M卡1張）  │7 號卷第219 頁│                          │
│          │）            │                          │
└─────┴───────┴─────────────┘
附表二：
┌──┬─────────┐
│編號│品名與數量        │
├──┼─────────┤
│ 1  │疑似安非他命1包   │
├──┼─────────┤
│ 2  │疑似安非他命1包   │
├──┼─────────┤
│ 3  │疑似安非他命1包   │
├──┼─────────┤
│ 4  │吸食器1組         │
├──┼─────────┤
│ 5  │吸食器1組         │
├──┼─────────┤
│ 6  │電子磅秤1台       │
├──┼─────────┤
│ 7  │分裝袋1盒         │
├──┼─────────┤
│ 8  │吸管3支           │
├──┼─────────┤
│ 9  │玻璃球2顆         │
├──┼─────────┤
│10  │筆記本1本         │
└──┴─────────┘